臺灣高等法院刑事判決　　　　　　　　　　　　　九十一年度交上易字第一一三號
　　上　訴　人　臺灣宜蘭地方法院檢察署檢察官
　　被　　　告　乙○○
右上訴人因被告過失傷害案件，不服臺灣宜蘭地方法院九十年度交易字第八五號，中
華民國九十一年二月二十六日第一審判決（起訴案號：臺灣宜蘭地方法院檢察署九十
年度偵字第八五八號）提起上訴，本院判決如左：
    主  文
原判決撤銷。
乙○○因過失傷害人致重傷，處有期徒刑捌月。
    事  實
一、乙○○於民國九十年二月七日駕駛車牌號碼ＥＨ─一七三八號自用小客車，沿宜
    蘭縣礁溪鄉○○路由礁溪往四城方向行駛，於同日晚間九時許，行經該路段四十
    二之一號前，本應注意汽車駕駛人應注意車前狀況，並隨時採取必要之安全措施
    ，而依當時情形為陰天、夜間有照明，路面乾燥無缺陷、無障礙物、直路二車道
    、行車分向線附標記、視線良好等情況，並無不能注意之情事，於行駛至前開路
    段時，竟疏未注意車前狀況，自後側撞擊於同路段同向前進之行人丁○○，致丁○○遭嚴重撞擊後倒地，因而受有頭部裂傷、頸椎第三節骨折、兩側血胸、胸椎
    第十、十一節骨折及毀敗兩下肢機能之重傷害。嗣乙○○於肇事犯罪後，於未被
    有偵查犯罪職務之公務員發覺前，向前往現場處理之員警甲○○自首，坦承其為
    肇事者，而接受裁判。
二、案經被害人丁○○配偶丙○○訴由宜蘭縣警察局礁溪分局報告臺灣宜蘭地方法院
    檢察署檢察官偵查起訴。
    理  由
一、訊據被告乙○○固不否認於右揭時、地駕駛車牌號碼ＥＨ─一七三八號自用小客
    車撞擊被害人丁○○之事實，惟辯稱：伊由宜蘭縣礁溪鄉○○路由礁溪（南）往
    四城（北）方向行駛時，因為被害人丁○○喝醉後，把外套披在肩膀上，然後用
    外套攔伊車，伊才會撞上他云云。
二、經查：
  (一)被告於右揭時、地駕駛車牌號碼ＥＨ─一七三八號自用小客車撞擊被害人丁○○
    之事實，業據事故發生當時行走於被害人丁○○前方之告訴人丙○○證述綦詳，
    且有道路交通事故調查報告表及現場照片六禎附卷可稽，核與被告自白相符，是
    被害人丁○○係遭被告駕駛之上開自用小客車擦擊而倒地受傷等情堪信屬實。
  (二)又證人即到場處理之員警甲○○於原審訊問時證稱：伊是接獲勤務中心報案通知
    後去現場處理，被告在現場並承認肇事，當時受傷者已經送信和醫院，現場血跡
    距離被告車子有十五點三公尺，現場是郊區道路，夜間有路燈照明，當時被害人
    經博愛醫院測試後有微量酒精成分，但是博愛醫院說酒精濃度超過百分之十的話
    才會顯示數值，但是被害人的是微量的等語，足認被害人丁○○於事發前曾少量
    飲酒，然其血液中酒精含量甚微，並不足以降低其判斷力及注意力，是被告辯稱
    ：被害人因酒醉肇致本案云云，尚難採信。又被告雖辯稱：係被害人突然伸手以
    外套招車，才會撞上云云，然據現場目擊證人吳雅綺（原名吳美惠）於警訊及原
    審訊問時均證稱：伊有看到本件車禍，當時伊騎機車，被告開自小客車超越伊騎
    的機車後，就撞到被害人了，被告撞擊的地點距離伊蠻近的，當時被害人與他太
    太一起行走在路邊，伊沒有看到被害人舉手攔車，只有看到被告超伊的車後「碰
    」的一聲就撞到被害人了，當時被告的車速不會很快，也不會很慢，有可能是超
    車後開的太靠近路邊才會撞到的等語，足認被害人丁○○於路旁行走時並未伸手
    招車，被告所辯應為事後飾卸之詞，不足採信。
  (三)按汽車駕駛人應注意車前狀況，並隨時採取必要之安全措施，道路交通安全規則
    第九十四條第三項定有明文，被告係領有駕駛執照之人，就前開規定應知之甚詳
    ，其於前揭時、地駕駛汽車，自應遵守上開交通安全規定，且依卷附道路交通事
    故調查報告表所示，肇事地點當時情況為陰天、夜間有照明，路面乾燥無缺陷、
    無障礙物、視線良好、為二車道直路，依其狀況，並無不能注意之情事，則被告
    駕車行進時自應注意車前狀況，遇路旁有行人行走時，並應適時採取必要之按喇
    叭示警、減速煞車或閃避措施，避免撞擊行人，竟疏未注意，貿然行駛，致其所
    駕駛之自用小客車右前方車頭擦撞被害人丁○○，其行為顯有過失。本件經送臺
    灣省基宜區車輛行車事故鑑定委員會鑑定結果，亦認係被告乙○○未注意車前狀
    況，致追撞路右行人丁○○，為肇事原因；丁○○（行人）無肇事因素，有該委
    員會基宜鑑字第九○○三四六號鑑定意見書一份附卷可參，被告所辯其並無過失
    云云，自無可採。至被告固於偵查中供稱：係以每小時四十公里多之速度前進等
    語，然查肇事路段為郊區道路，業據證人甲○○於原審訊問時證述屬實，依一般
    郊區道路之行車速限應為每小時六十公里，道路交通安全規則第九十三條第一項
    第一款定有明文，卷附道路交通事故調查表所載該路段之速限為每小時四十公里
    應係誤載，被告以每小時四十餘公里而未達六十公里之速度前進，並未超速行駛
    ，是上開臺灣省基宜區車輛行車事故鑑定委員會鑑定報告書中，就被告超速行駛
    致生本件車禍之認定，恐有誤會，僅供參考，附此敘明。
  (四)再被害人丁○○遭被告駕車嚴重撞擊後倒地後，受有頭部裂傷、頸椎第三節骨折
    、兩側血胸、胸椎第十、十一節骨折及兩下肢癱瘓之重傷害，亦有財團法人羅許
    基金會羅東博愛醫院九０羅博醫甲字第六八號驗傷診斷書、羅博醫診字第九００
    三二三二三三五號診斷證明書各一紙附卷可稽，被告過失行為與被害人所受傷害
    間並具有相當因果關係至明。末查被害人丁○○所受傷害中之兩下肢癱瘓，已造
    成下肢完全癱瘓且無知覺之狀態，依美國脊椎損傷協會（ＡＳＩＡ）等級評判，
    屬於最嚴重之「Ａ」級，依據醫學研究論文，其仍有部分動作恢復之機率不到百
    分之一等情，亦有財團法人羅許基金會羅東博愛醫院九十年四月十二日（九十）
    羅博醫字第０四００七七號函、九十年十二月二十日（九十）羅博醫字第一二０
    一三八號函附卷可證，顯見已達毀敗二肢之機能，屬刑法第十條第四項第四款所
    稱之重傷害。又行人遭車輛直接嚴重撞擊，能發生重傷結果，並非客觀上所不能
    預見，被告自應就其過失致被害人丁○○重傷之結果負責。
  綜上所述，本件事證明確，被告犯行堪以認定，應依法論科。
三、被告乙○○因過失行為致被害人丁○○重傷，核其所為係犯刑法第二百八十四條
    第一項後段之過失傷害人致重傷罪。被告於犯罪後，於未被有偵查犯罪職務之公
    務員發覺前，向前往現場處理之員警甲○○自首，坦承其為肇事者，而接受裁判
    等情，業據證人甲○○於原審訊問時證稱：伊去現場處理，被告在現場並承認肇
    事等語；於本院九十一年四月十八日訊問時證稱：這個案子是伊處理，伊是接獲
    勤務中心報告到現場處理，被告乙○○跟伊說是他撞到被害人的，在被告跟伊說
    是他撞到人之前，伊不知道肇事者是誰等語，是應依刑法第六十二條之規定，減
    輕其刑。
四、原審認被告罪證明確，予以論科，固非無見，惟查(一)原判決理由欄先說明「被告
    駕車行進時自應注意車前狀況，遇路旁有行人行走時，並應適時採取必要之按喇
    叭示警、減速煞車或閃避措施，避免撞擊行人，竟仍疏未注意，超速行駛，致駕
    駛之自用小客車右前方車頭擦撞被害人丁○○，顯有過失」等語（見原判決第三
    頁第十二行至第十四行），嗣又說明「卷附道路交通事故調查表之速限應係誤載
    ，被告以逾四十公里而未達六十公里之速度前進，並未超速行駛」等語（見原判
    決第四頁第二行至第四行），其對被告是否超速行使，前後理由矛盾，已有未洽
    ；(二)被害人丁○○所受傷害中之兩下肢癱瘓，已造成下肢完全癱瘓且無知覺之狀
    態，顯見已達毀敗二肢之機能，屬刑法第十條第四項第四款所稱之重傷害，原判
    決認被害人丁○○所受傷害屬刑法第十條第四項第六款其他於身體及健康，有重
    大難治之傷害，亦有違誤。(三)本件交通事故係被告乙○○未注意車前狀況，致追
    撞行走於路旁之被害人丁○○，為肇事原因，被害人丁○○無肇事因素，已如前
    述，則原判決於量處被告刑度時，竟又審酌被害人丁○○之過失程度，自有未當
    ；(四)被害人丁○○二下肢完全癱瘓已達毀敗程度，所受傷害嚴重，而被告迄今未
    與被害人及其家屬達成民事和解，復否認犯行，飾詞狡辯係被害人飲酒招車而肇
    事，犯罪後毫無悔意，原審量處被告有期徒刑六月，如易科罰金，以三百元（銀
    元）折算一日，亦屬過輕。檢察官上訴意旨認原判決量刑過輕，而指摘原判決不
    當，為有理由，應由本院將原判決撤銷改判。爰審酌被告過失程度、被害人丁○○所受傷害程度嚴重，被告肇事後迄今未與被害人達成民事和解，復否認犯行，
    飾詞狡辯係被害人飲酒招車而肇事，犯罪後毫無悔意之態度等一切情狀，量處如
    主文第二項所示之刑。
據上論斷，應依刑事訴訟法第三百六十九條第一項前段、第三百六十四條、第二百九
十九條第一項前段，刑法第二百八十四條第一項後段、第六十二條前段，罰金罰鍰提
高標準條例第一條前段判決如主文。
本案經檢察官劉斐玲到庭執行職務。
中      華      民      國    九十一    年      四      月     三十     日
                              臺灣高等法院刑事第十五庭
                                  審判長法  官  房  阿  生
                                        法  官  蔡  光  治
                                        法  官  雷  元  結
右正本證明與原本無異。
不得上訴。
                                        書記官  汪  志  剛
中      華      民      國     九十一   年       五     月       二     日
附錄：本案論罪科刑法條全文
中華民國刑法第二百八十四條：
因過失傷害人者，處六月以下有期徒刑、拘役或五百元以下罰金，致重傷者，處一年
以下有期徒刑、拘役或五百元以下罰金。
從事業務之人，因業務上之過失傷害人者，處一年以下有期徒刑、拘役或一千元以下
罰金，致重傷者，處三年以下有期徒刑、拘役或二千元以下罰金。
